臺灣板橋地方法院刑事裁定　　　　　　 94年度交聲字第337號
原處分機關　交通部公路總局臺北區監理所
異　議　人
即受處分人　甲○○
上列異議人即受處分人因違反道路交通管理處罰條例案件，對於
交通部公路總局臺北區監理所民國94年3月2日所為之處分（原處
分案號：北監自裁字第裁 40─ACV299435號），聲明異議，本院
裁定如下：
    主  文
異議駁回。
    理  由
一、按汽車駕駛人於行駛道路時，使用手持式行動電話進行撥接
    或通話者，處新臺幣（下同）三千元罰鍰，道路交通管理處
    罰條例第 31 條之 1 第 1 項定有明文。次按行為人有道路
    交通管理處罰條例之情形者，應填製舉發違反道路交通管理
    事件通知單，並於被通知人欄予以勾記，其通知聯，當場舉
    發者，應填記駕駛人或行為人姓名、性別、出生年月日、地
    址、
    類，被查獲之駕駛人或行為人為受處分人時，應將該通知單
    填記後交付該行為人簽名或蓋章收受之；拒絕簽章者，並記
    明其事由，視為已收受，違反道路交通管理事件統一裁罰標
    準及處理細則第 11 條第 1 項第 1 款亦有明文。
二、原處分機關略以：異議人於93 年10月28日12時0分許，駕駛
    GT一4118號自用小客車，在臺北市○○街78號前，因汽車駕
    駛人於行駛道路時，使用手持式行動電話進行通話，經臺北
    市政府警察局北投分局以北市警交大字第 ACV299435號通知
    單當場舉發，爰依道路交通管理處罰條例第31條之1第1項之
    規定，裁處罰鍰3000元等語；異議意旨略以：異議人當時駕
    車行經自強街正尋找停車位，並未以手持行動電話，適有一
    名急欲通過之員警從左後方吹哨告知靠右行駛，異議人隨即
    配合靠右，員警說：為何開那麼慢，是不是打大哥大才這樣
    ？隨後便請異議人出示駕照、行照，當時有向員警說明係因
    找停車位才開的慢，並非打大哥大，但警員堅持他有看到，
    並開罰單要異議人承認違規及簽名，異議人因未違規而拒絕
    簽名，該名員警告知「不簽名，我也可以告發你，你等著上
    法院去說」後逕自拿著未簽名之罰單離開，異議人並無駕車
    使用手持式行動電話進行通話之違規行為，且未收到本件舉
    發通知單，詎遭本件舉發及裁處，爰請求撤銷原處分云云。
三、經查：本件異議人即受處分人甲○○於93年10月28日12時0
    分許，駕駛GT一4118號自用小客車，行經臺北市○○街78號
    前，駕車使用手持式行動電話進行通話之違規事實，有臺北
    市政府警察局93年10月28日北市警交大字第ACV299435 號舉
    發違反道路交通管理事件通知單影本1 紙在卷可稽，異議人
    雖執前詞置辯，並到庭辯稱：我當時開車在找停車位，並沒
    有打行動電話，警察騎車在我後面，視線可能有被擋到云云
    。惟上開違規事實業經證人即舉發員警乙○○於本院訊問時
    具結證稱：「當時我騎自強街，覺得很奇怪，前面都沒有車
    子，為什麼異議人的車子開得這麼慢。我當時騎車在異議人
    車子右後方，我看到異議人右手拿行動電話在講話。我就開
    到異議人駕駛座左方，請駕駛人停車。我敲異議人車窗，跟
    他說開車不能講電話，請他出示駕照、行照。異議人有出示
    駕照、行照給我，但跟我說他是在找停車位。我跟異議人說
    明他是駕駛車輛又講行動電話違規，所以我要開單告發。但
    我製單完成後，異議人拒絕簽名，異議人說他沒有違規，我
    有告知他開單告發時間，應到案時間、地點，跟他說這張罰
    單我還是會寄給他。」、「（問：當時你確認有看到異議人
    駕車講行動電話？）我確定我有看到異議人在講行動電話，
    我觀察了約十秒，才上前攔下異議人的車」等語，徵諸證人
    乙○○與異議人素不相識，並無宿怨，亦無仇隙，且為依法
    執行職務之公務員，應無設詞誣攀之理，故其證言應堪採信
    。況交通警員掣單舉發違反道路交通管理處罰條例所列之違
    規事實，本質上為行政處分，係公務員基於職務上權力，依
    法就特定之具體事件所為具有公法上效果之單方行政行為，
    基於公務員為公法上行為具有公信力之原則，該行政處分當
    可被推定為真正，其據以依法處分之事實認定亦為真正無誤
    。本此公信原則，立法者以道路交通管理處罰條例第九十二
    條第三項之授權，賦予行政機關訂定違反道路交通管理事件
    統一裁罰基準及處理細則，使執勤員警得當機處分，以達其
    維護交通秩序、安全之行政目的。反之，若謂公務員一切行
    政行為均需預留證據以證其實，則國家行政勢必窒礙難行。
    據此，刑事訴訟法就犯罪證據有關之規定中與屬行政秩序罰
    之交通違規裁罰本質不合之部分，自不在準用之列。從而，
    本件經查既無任何證據足資證明員警有捏造事實違法取締之
    情事，則執勤員警本其維護交通秩序、安全職責所為之舉發
    ，自應受到合法、正確之推定。
四、次查，本件舉發員警告知異議人違規事實後即掣單舉發，惟
    異議人拒絕簽名，當時並告知異議人應於開單日期起15天之
    內，至臺北區監理所繳交罰款等情，業據證人即舉發員警乙
    ○○到庭結證明確，且本件舉發通知單上確有註明「已告知
    到案處所及到案日期」、「拒簽收」等事項，則依前揭道路
    交通管理事件統一裁罰標準及處理細則第11條第1 項第1款
    規定，應認本件舉發通知單，視為已合法送達由異議人收受
    ，裁決機關進而依法裁處，並無不合。是異議人辯稱其未收
    到舉發通知單一節，亦無可採。
五、從而，原處分機關援引首揭規定，並審酌異議人違規情節輕
    重，裁處罰鍰3000元，無何違誤，量罰亦甚妥適，應予維持
    ，本件異議為無理由，應予駁回。
據上論斷，應依道路交通案件處理辦法第19條，裁定如主文。
中　　華　　民　　國　　94　　年　　5 　　月　　3 　　日
                  交通法庭  法  官  連  育  群
以上正本證明與原本無異。
如不服本裁定應於送達後5日內向本院提出抗告狀。
                            書記官  蘇  宥  維
中　　華　　民　　國　　94　　年　　5 　　月　　3 　　日
